臺灣高雄地方法院交通事件裁定　　　 100年度交聲字第1630號
原處分機關　高雄市政府交通局
異　議　人
即受處分人　陳易韋
上列受處分人因違反道路交通管理處罰條例案件，對於高雄市政
府交通局於民國100年7月8日所為之處分（原處分：高市交裁字
第裁32-B00000000號），聲明異議，本院裁定如下：
    主  文
原處分撤銷。
陳易韋不罰。
    理  由
一、原處分意旨略以：異議人即受處分人易偉（下稱異議人）於
    民國100年5月22日凌晨1時05分騎乘車牌996-KEF號重型機車
    （下稱該重型機車），在高雄市○○街75號，因2輛以上汽
    車共同在道路競駛，經高雄市政府警察局鼓山分局新濱派出
    所員警攔停舉發，經原處分機關依道路交通管理處罰條例第
    43條第3項，裁處罰鍰新臺幣（下同）30000元，吊銷駕駛執
    照並自100年8月8日起3年內不得考領駕駛執照，並應參加道
    路安全講習。
二、異議意旨略以：異議人當日與朋友騎乘機車出遊，回程途中
    ，見同行友人駕車迴轉，故跟隨一同迴轉，並未有飆車之行
    為，孰料，竟經警攔停舉發，為此聲明異議等語。
三、按汽車駕駛人，駕駛汽車有在道路上蛇行，或以其他危險方
    式駕車之情形者，處新臺幣（下同）6 千元以上2 萬4 千元
    以下罰鍰，並當場禁止其駕駛；又二輛以上之汽車共同違反
    第1 項規定，或在道路上競駛、競技者，處汽車駕駛人3 萬
    元以上9 萬元以下罰鍰，並當場禁止其駕駛及吊銷其駕駛執
    照；汽車駕駛人有第1 項第1 款、第2 款或前項行為者，並
    吊扣該汽車牌照3 個月，道路交通管理處罰條例第43條第1
    項第1 款、第3 項、第4 項前段分別定有明文。而道路交通
    管理處罰條例中之汽車，包括機器腳踏車（即俗稱之機車）
    在內，同條例第3 條第8 款亦規定明確。又所謂「競駛」，
    應指有相互超越追逐、競賽比快之情形而言。
四、按當事人主張事實，須負舉證責任，倘其所提出之證據，不
    足為主張事實之證明，自不能認其主張之事實為真實。又行
    政官署對於人民有所處罰，必須確實證明其違法之事實。倘
    不能確實證明違法事實之存在，其處罰即不能認為合法（最
    高行政法院39判字第2號判例意旨參照）。
五、經查：
(一)、高雄市政府警察局鼓山分局值勤警員郭軒博、鍾玉城於上揭
    時間、地，接獲通報有攔檢不停之6部重型機車，而於高雄
    市○○區○○街79號前將異議人協同另5部機車（車牌為817
    -JKV、062-KJQ、893-ETV、308-JVW、639-HVS分別由吳尚勳
    、徐國峰、陳治華、王揚竣、蘇郁哲駕駛）攔下，以異議人
    所騎乘該重型機車有2輛以上車輛在道路上競駛之交通違規
    行為為由逕行開單舉發，並由原處分機關依法裁處如上述內
    容裁罰之事實，此經證人鍾玉城、陳博軒於本院調查中證述
    在卷（詳見本院100年度交聲1608號、1615號卷），另有高
    雄市政府警察局B00000000號舉發違反交通管理事件通知單
    1紙、原處分機關高市交裁字第裁32-B00000000號違反道路
    交通事件裁決書部1份在卷可稽，此部分事實堪予認定。
(二)、依原處分機關所提供異議人於上揭時、地有共同在道路上競
    駛之錄影錄影畫面，經本院當庭勘驗結果為：「1時01分36
    秒：（船哨街43號前）一部白色機車自南向北方向行駛，
    5部機車緊隨於後，該重型機車自左側切至右側隨行，6部機
    車併排成3列行駛。1時01分38秒：（第一船渠停車場）該重
    型機車與車牌分別817-JKV、062-KJQ、308-JVW、893-ETV號
    重型機車及另部機車成3列併排自南向北行駛。1時02分18秒
    （船哨街65號北向南車道）：該重型機車與車牌分別
    817-JKV 、308-JVW、893-ETV號重型機車及另2部機車3列併
    排行駛經過。1時2分35秒：（船哨街77之6號北向南）4部不
    明機車行駛對向車道，其中3部機車跨越雙黃線逆向行駛。1
    時3分4秒：（船哨街77之6號北向南）該重型機車與車牌分
    別038-JVW、062-JKQ號機車成3列一同經過北向南，另有不
    明車牌機車於雙黃線上行駛。1時2分38秒至1時3分41秒，警
    察將一部白色機車攔下。1時02分43秒至1時3分3秒：（船哨
    街91之1號前北向南）車牌分別308-JVW、893-ETV、639-HVS
    號重型機車、該重型機車與另1部機車自南向北迴轉為北向
    南直行。1時03分9秒至1時03分41秒：（船哨街75號北向南
    ）車牌817-JKV、639-HVS、308-JVW號、該重型機車及並3部
    機車自南向北車道迴轉至北向南車道後經警攔停」，是依上
    開勘驗內容，可證明本件異議人，曾於上揭時間與其他5部
    機車併排在車道上行駛，且面臨員警攔檢，有迴轉欲迴避之
    情形，然異議人尚無騎乘該重型機車超越追逐、競賽比快之
    行為。
(二)、又證人即本案承辦員警郭博軒於本院調查程序中證稱：當時
    攔停之車牌817-JKV號等5部重型機車車速並不是多快，是因
    他們拒絕攔查逃竄，對用路人會是危險，我是聽到無線通報
    表示有飆車族拒絕攔停，看到異議人之車輛經過又迴轉，所
    以偵防車將渠等攔下等語（見本院100年度交聲字第1615 、
    1608號卷）。證人即本案承辦員警鍾玉城證稱：本來當天有
    飆車族在流竄，我們追另外一群飆車族追到柴山裡，後來分
    局長過來我們轄區，看到臨海、登山路口有年輕人騎機車在
    那邊流竄，故請其他單位到該處路檢，後來在船上街往市區
    方向，接獲通報有1群年輕人在附近飆車，有些車牌是貼起
    來的，故要我們把前面的年輕人攔下，因此將異議人共6部
    機車攔下，因異議人等人機車經過改裝，可見渠等平常應該
    就有在飆車，但是異議人等6人所騎乘之機車車牌並沒有貼
    住，但是不知道是哪個警組以無線電通報的等語（見本院
    100 年度交聲字第1615號卷）。由舉發員警郭博軒、鍾玉城
    之證述，可知異議人等車速非快，且與所接獲在該地「將車
    牌貼住」之飆車族特徵並非一致，惟因異議人及其同伴所騎
    乘機車之車燈或喇叭業經改裝，故員警主觀認有可疑，又異
    議人等於初始攔檢迴轉逃逸未停，即認異議人等有共同在道
    路上競駛之行為，故異議人是否確有競駛之行為，尚非無疑
    。至異議人雖與他人併排行駛於道路上，惟其車速非快，且
    亦未以蛇行等方式危險駕駛，亦難認符合道路交通管理處罰
    條例第43條第1項之其他各款之規定。此外，復查無其他證
    據足認異議人有原處分機關所認「2輛以上汽車共同在道路
    競駛」之違規行為，原處分機關未予詳察，對於受處分人逕
    予上開裁罰，即有未合。
五、綜上所述，依本件原處分機關所裁決之證據，尚無從遽認異
    議人有「2輛以上汽車共同在道路競駛」之違規行為，原處
    分機關之處分，難謂允洽，異議人聲明異議，經核為有理由
    ，應由本院將原處分撤銷，另為受處分人不罰之裁定，以資
    救濟。至於受處分人於上揭時間與他人併排行駛於道路上、
    攔檢不停之違規行為，與受處分人本件遭舉發、處分之「2
    輛以上汽車共同在道路上競駛」之交通違規行為，二者不法
    內涵難謂相同，本院尚無從以二者屬同一行為，逕依道路交
    通管理處罰條例第45條、第60條等相關規定對受處分人為裁
    罰，而應由原處分機關另為適法之處理，附此敘明。
四、據上論斷，應依道路交通事件處理辦法第19條，裁定如主文
    。
中    華    民    國   100    年    11    月    30    日
                     交通法庭   法  官  鄭  瑋
以上正本證明與原本無異。
如不服本裁定，應於收受送達後5 日內向本院提出抗告狀。
中    華    民    國   100    年    12    月    1     日
                                書記官  蔡佩珊